【裁判字號】    98,交聲,397
【裁判日期】    981123
【裁判案由】    違反道路交通管理處罰條例聲明異議
【裁判全文】
臺灣花蓮地方法院交通事件裁定         98年度交聲字第397號
原處分機關  交通部公路總局臺北區監理所花蓮監理站
異  議  人
即受處分人  甲○○
上列異議人因違反道路交通管理處罰條例案件，對於交通部公路
總局臺北區監理所花蓮監理站於民國98年11月5 日花監違字第裁
44─P00000000號裁決書所為處分，聲明異議，本院裁定如下：
    主  文
原處分關於吊扣職業聯結車駕駛執照十二個月部分撤銷。
上開撤銷部分甲○○吊扣普通小型車駕駛執照十二個月。
其餘異議均駁回。
    理  由
一、異議意旨略以：異議人即受處分人甲○○於民國98年10月21
    日晚上10時03分許，酒後駕駛車號G6─7259號自用小客貨車
    ，行經花蓮縣花蓮市○○路、海岸路口時，為警攔檢並施以
    酒精濃度測試，測得其呼氣之酒精濃度測試值為0.49MG/L，
    遂予以製單舉發，嗣原處分機關乃依道路交通管理處罰條例
    第35條第1項第1款，裁處異議人吊扣聯結車駕駛執照12個月
    ，惟異議人為職業聯結車駕駛，吊扣職業聯結車駕駛執照，
    將影響異議人生計，爰依法聲明異議，請求撤銷關於吊扣駕
    駛執照12個月等處分等語。
二、按汽車駕駛人飲用酒類後其吐氣所含酒精濃度超過每公升0.
    25毫克者，不得駕車；汽車駕駛人，駕駛汽車經測試檢定有
    酒精濃度超過規定標準者，處新臺幣（下同）15,000元以上
    60,000元以下罰鍰，並當場移置保管其車輛及吊扣其駕駛執
    照1年，道路交通安全規則第114條第2 款及道路交通管理處
    罰條例第35條第1項第1款分別定有明文。
三、經查：
（一）本件異議人於上開時間、地點，酒後駕駛車號G6─7259號
      自用小客貨車，經警攔檢並施以酒精濃度測試，測得其呼
      氣之酒精濃度測試值為0.49MG/L，遂予製單舉發，嗣經原
      處分機關以異議人違規事實明確，依道路交通管理處罰條
      例第35條第1項第1款規定，於98年11月5 日花監違字第裁
      44─P00000000號裁決書裁處異議人罰鍰34,500 元，吊扣
      職業聯結車駕駛執照12個月，並應參加施以道路交通安全
      講習等情，為異議人所坦承，並有花蓮縣警察局花警交字
      第P00000000 號舉發違反道路交通管理事件通知單、原處
      分機關上開裁決書各1 份附卷可稽。是異議人酒後駕駛自
      用小客貨車遭監理機關處以罰鍰34,500元，吊扣職業聯結
      車駕駛執照12個月，並應參加施以道路交通安全講習之事
      實均已明確，堪以認定。
（二）按94年12月14日修正、95年3 月1 日施行前之道路交通管
      理處罰條例第68條固規定「汽車駕駛人，因違反本條例及
      道路交通安全規則之規定，受吊扣或吊銷駕駛執照處分時
      ，吊扣或吊銷其持有各級車類之駕駛執照」，惟修正後業
      已刪除「吊扣」之規定，改為「汽車駕駛人，因違反本條
      例及道路交通安全規則之規定，受吊銷駕駛執照處分時，
      吊銷其持有各級車類之駕駛執照」，其修正理由乃係舊法
      將違法或違規駕駛人所持有各級車類之駕駛執照一併吊扣
      ，失之過苛，影響人民工作及生活甚鉅，故依修正後之該
      條規定，受吊扣駕駛執照處分時，僅能吊扣違規當時所駕
      車類之駕駛執照，不再吊扣其持有各級車類之駕駛執照，
      僅於受吊銷駕駛執照處分時，始吊銷其持有各級車類之駕
      駛執照。是依現行道路交通管理處罰條例，已無得吊扣駕
      駛人所持有他級駕駛執照之依據，從而，於吊扣駕駛人駕
      駛執照之處分時，自僅得吊扣駕駛人違規時所駕駛該級車
      類之駕駛執照，以限制其繼續駕駛該級車類行駛道路之權
      利。
（三）又依道路交通安全規則第61條第1項第1款規定，汽車駕駛
      人取得高一級車類之駕駛資格者，應換發駕駛執照，並准
      其駕駛較低級車類之車輛，已領有聯結車駕駛執照者，得
      駕駛大客車、大貨車、代用大客車、大客貨兩用車、曳引
      車、小型車、輕型機器腳踏車。本件異議人領有較高級之
      聯結車駕駛執照，本可直接允許其得駕駛自小貨車，異議
      人於酒駕違規時自非「無照駕駛」情形。又本件異議人雖
      無較低級車類之普通小型車駕駛執照可供吊扣，然行政行
      為採取方法所造成之損害，不得與所欲達成目的之利益顯
      失均衡，則在本件異議人無普通小型車駕駛執照可供吊扣
      之情形下，吊扣其聯結車駕駛執照，雖可達成禁止異議人
      繼續酒後駕駛之行政目的，然亦同時造成剝奪異議人駕駛
      其他各類車輛之結果，所造成之損害與所欲達成目的之利
      益，顯然失衡，復與前揭道路交通管理處罰條例第68條之
      修正意旨不符，有違法律保留原則。
（四）至上開道路交通安全規則對於汽車駕駛執照之管理，採取
      一人一照原則，固導致越級駕駛人違規酒駕時，受有無須
      吊扣駕駛執照之利益，然此關於駕駛執照管理所衍生之執
      行困難或法規漏洞，宜由修法解決，尚不得擴張解釋，於
      駕駛人無較低級駕駛執照可供吊扣時，即率爾代以吊扣其
      所領有之較高級駕駛執照。
（五）從而，原處分機關未審酌新修正法律之規定，逕對異議人
      裁處吊扣職業聯結車駕駛執照12個月之處分，於法不合，
      異議人此部分異議為有理由。又汽車駕駛人飲用酒類，駕
      駛汽車經測試檢定酒精濃度超過規定標準應吊扣其駕駛執
      照1年，既為上開道路交通管理處罰條例第35條第1項第 1
      款所明定，亦不得因同條例第68條已有修正，難以執行，
      而不依同條例第35條第1項第1款為吊扣駕駛執照之處罰，
      至於監理機關於一人一照之情形下，應如何在受處分人僅
      有一張較高級駕駛執照之情形下執行吊扣較低級之駕駛執
      照，可參考行政上切結、電腦控管或收回駕駛執照註記等
      方式處理，在修法前不得僅因執行困難，即將此不利益歸
      諸受處分人承擔或逕為不罰之處分。至罰鍰及施以道路交
      通安全講習部份，原處分機關就此部分為裁罰，並無違誤
      。
五、綜上所述，原處分機關依道路交通管理處罰條例第35 條第1
    項第1款規定，裁處異議人罰鍰34,500 元及施以道路交通安
    全講習，於法並無不合，異議人此部分之異議，為無理由，
    應予駁回。然原處分裁處吊扣異議人職業聯結車駕駛執照之
    行政裁罰部分，則有未洽，異議人此部分之異議，為有理由
    ，自應由本院撤銷，改諭知吊扣受處分人普通小型車駕駛執
    照12個月。
六、據上論斷，應依道路交通案件處理辦法第19條、第20條前段
    ，裁定如主文。
中    華    民    國    98    年    11    月    23    日
                  交通法庭      法  官  湯國杰
上列正本證明與原本無異。
如對本裁定不服，應於送達後5 日內，向本院提出抗告狀（應抄
附繕本）。
中    華    民    國    98    年    11    月    24    日
                                書記官


司法院資訊處製作；財團法人民間司法改革基金會備份。
